【裁判字號】    98,易,397
【裁判日期】    981203
【裁判案由】    毀損
【裁判全文】
臺灣彰化地方法院刑事判決               98年度易字第397號
公  訴  人  臺灣彰化地方法院檢察署檢察官
被      告  甲○○
                      號2樓
上列被告因毀損案件，經檢察官聲請簡易判決處刑（98年度調偵
字第126 號），本院認為不宜逕以簡易判決處刑（98年度簡字第
880 號），改依通常程序審理，判決如下：
    主  文
甲○○無罪。
    理  由
一、公訴意旨略以：被告甲○○基於毀損他人物品之犯意，於民
    國96年3 、4 月間某日，在彰化縣田中鎮○路里○○路687
    號旁之空地，未經告訴人即其堂弟乙○○之同意，即擅自燒
    毀告訴人所有置放在上址刻印用之檜木60條及楠木40條，足
    以生損害於告訴人乙○○，因認被告涉犯刑法第354 條毀損
    罪嫌。
二、按犯罪事實，應依證據認定之，無證據不得認定犯罪事實；
    被告之自白，不得作為有罪判決之唯一證據，仍應調查其他
    必要之證據，以察其是否與事實相符；不能證明被告犯罪者
    ，應諭知無罪之判決，刑事訴訟法第154 條、第156 條第2
    項、第301 條第1 項分別定有明文。再按認定犯罪事實所憑
    之證據，雖不以直接證據為限，間接證據亦包括在內，然而
    無論直接證據或間接證據，其為訴訟上之證明，須於通常一
    般人均不致有所懷疑，而得確信其為真實之程度者，始得據
    為有罪之認定，倘其證明尚未達到此一程度，而有合理之懷
    疑存在時，即難遽採為不利被告之認定（最高法院76年臺上
    字第4986號判例要旨參照）。
三、公訴意旨認被告涉有上開犯行，無非係以被告於警詢、偵訊
    之供述、證人即告訴人乙○○之指證及現場照片，為其論據
    。訊據被告堅決否認有何上開毀損犯行，辯稱：其係為整地
    而燒燬廢棄木材，事後回想，當時整地應未燒到告訴人所有
    之木材等語。經查：
  (一)被告於警詢、偵訊及本院準備程序時，固皆坦承有於96年3
    、4 月間某日，在彰化縣田中鎮○路里○○路687 號旁之空
    地燃燒木材之行為（警卷第1 頁、97年度偵續字第117 號卷
    第25頁、本院卷第14頁），於警詢時則自白：「（問：告訴
    人被竊取已裁過之檜木60條及楠木40條，你竊取後做何用途
    ？如何處理？）該木材已於該空地原地全部燒燬。」（警卷
    第1 頁），惟其於偵訊時改稱：其叔叔有燒掉一部分木材，
    而其於整地時亦有燒掉剩餘之木材等語（97年度偵續字第
    117 號卷第29頁），於本院準備程序時並否認有燒燬告訴人
    所有之木材，而稱其所燒燬之木材皆為廢棄木材及自己所有
    之樹，其認為該等木材係其二叔陳境言所有等語。依被告上
    開供述內容觀之，其雖坦承有在上開空地燒燬木材，然其是
    否確有燒燬告訴人所有之檜木60條及楠木40條之行為，即屬
    有疑。
  (二)證人即告訴人乙○○證稱：其於95年年中，在上開空地上有
    堆放100 多根檜木及楠木，96年10月間仍有看到木材，至96
    年11月18日下午1 時許發覺木材不見，即報警處理，對於木
    材堆放處有無火燒痕跡並無印象等語（本院卷第63至64頁）
    ，從而，既告訴人於96年10月間尚有見到該批檜木60條及楠
    木40條之木材，則該批木材與被告供稱於96年3 、4 月間燒
    燬之木材，顯非相同之木材。又證人乙○○於警詢、偵訊時
    係證稱：被告竊取其檜木60條及楠木40條後，向其自承有竊
    取上開物品之情事（警卷第6 頁、97年度偵續字第117 號卷
    第12頁），且偵訊時亦證稱：被告自承將上開空地上之物品
    變賣，該土地上別人之物品亦曾遭被告拿去變賣等語（97年
    度偵續字第117 號卷第12頁），是證人乙○○此部分證述，
    至多僅得佐證被告有變賣空地上物品之行為，而無從佐證被
    告有「燒燬」、「毀損」該空地上物品之行為，自無從作為
    被告警詢自白之補強證據。
  (三)另證人乙○○雖證稱：遭被告燒燬之檜木係在南投縣集集鎮
    購買，楠木係在彰化縣田中鎮之裕山木材行購買，在3 、4
    年前及7 、8 年前放置至上開空地等語（97年度偵續字第11
    7 號卷第36頁、本院卷第63頁背面），證人丙○○亦證稱於
    93年間曾幫告訴人載運木材至田中鎮○○路○○道附近空地
    上等語（本院卷第66頁），而證人即裕山木材行負責人丁○○亦出具證明書證明曾出售楠木約40至50條予告訴人（本院
    卷第20頁）。惟證人丙○○證述搬運該等木材之時間為93年
    間，與證人乙○○證述堆放檜木及楠木之時間為95年間，已
    有不符。且證人乙○○前於警詢、偵訊均證稱：楠木是於90
    年間向彰化縣田中鎮○○路○ 段94巷19號千裕木材行購買（
    97年度偵字第6128號卷第14頁、97年度偵續字第117 號卷第
    36頁），與其上開證述亦有不符。又證人丁○○於本院審理
    時具結證稱：其在田中鎮經營裕山木材行，於78、79年間，
    告訴人之父曾帶告訴人前往木材行購買柳安木，此外並無販
    售檜木、楠木等其他木材予告訴人（本院卷第65至66頁），
    是告訴人乙○○是否確有向裕山木材行購買楠木40條，亦屬
    有疑。另證人林陳枝亭於偵訊時證稱：該空地上刻印章之木
    材已放置約10數年等語（97年度偵續字第117 號卷第35頁）
    ，亦與證人丙○○證稱係93年間將木材運送至該空地放置等
    語迥不相侔。綜上各節交互以觀，告訴人是否確有於上開空
    地放置檜木60條及楠木40條，亦非無疑。
  (四)另經囑請彰化縣警察局田中分局將警卷第7 頁編號1 現場照
    片所拍攝之上開空地上有黑色痕跡之木材1 根扣案，並由本
    院送交內政部消防署鑑定，鑑定結果為：「送驗證物為一4.
    5 公分×7 公分×122.5 公分之長方體木條，經檢視本條外
    觀發現有乙處黑色痕跡（稱為樣品），取木條上無黑色痕跡
    且為木條原色之木材，以噴燈火焰燒灼碳化後作為對照樣品
    （稱為比對品），經以實體顯微鏡及熱重分析儀分析結果如
    下：(一)樣品黑色痕跡以實體顯微鏡放大後，表面呈現球狀，
    比對品以實體顯微鏡放大後，表面呈現一般木材受燒常見之
    碳化花紋，兩者痕跡不同。(二)以熱重分析儀分析樣品，其熱
    重損失比和原木材相近。(三)綜上所述，該木材上之黑色痕跡
    ，非因火燒而造成。」（本院卷第38頁）是該現場照片及扣
    案木材均無法證明被告有在該處空地上放火燒燬物品之行為
    。另觀諸卷附其餘現場照片（警卷第7 至8 頁），亦未見上
    開空地上有何經火焚燒之痕跡，證人乙○○亦於偵訊時證稱
    ：其木材放置位置在警卷第7 頁編號2 照片所示位置，地上
    並無燃燒過之痕跡等語（97年度偵續字第117 號卷第13頁）
    ，證人即本案承辦警員吳敏義證稱：在上開空地現場並未發
    現燒燬木材之痕跡或殘留物等語（同上偵卷第20頁），從而
    ，被告是否確有如其所述在上開空地放火燒燬物品之行為，
    誠屬有疑，上開證據尚無從作為被告自白之補強證據，自不
    得遽予認定被告確有放火燒燬告訴人所有木材之行為。
四、綜上，本案查無證據足資補強被告於警詢之自白，而除被告
    於警詢之自白外，並無其他證據足證被告涉有公訴意旨所指
    之毀損犯行；從而，公訴人所提出之證據，不足為被告有罪
    之積極證明，且其指出證明之方法，無從說服本院以形成被
    告有罪之心證，揆諸前揭說明，自應為被告無罪判決之諭知
    。
據上論斷，應依刑事訴訟法第452 條、第301 條第1 項前段，判
決如主文。
本案經檢察官鄭智文到庭執行職務。
中    華    民    國    98    年    12    月    3     日
                  刑事第一庭    審判長法官  余仕明
                                法      官  葛永輝
                                法      官  楊舒嵐
以上正本證明與原本無異。
如不服本判決應於收受判決後10日內向本院提出上訴書狀，並應
敘述具體理由；其未敘述上訴理由者，應於上訴期間屆滿後20日
內向本院補提理由書(均須按他造當事人之人數附繕本)「切勿逕
送上級法院」。
告訴人或被害人對於判決如有不服具備理由請求檢察官上訴者，
其上訴期間之計算係以檢察官收受判決正本之日期為準。
中    華    民    國    98    年    12    月    3     日
                                書  記  官  陳如玲


司法院資訊處製作；財團法人民間司法改革基金會備份。
